【裁判字號】    99,交易,108
【裁判日期】    990921
【裁判案由】    過失致死
【裁判全文】
臺灣彰化地方法院刑事判決             99年度交易字第108號
公  訴  人  臺灣彰化地方法院檢察署檢察官
被      告  甲○○
上列被告因過失致死案件，經檢察官提起公訴（99年度偵字第14
56號），本院判決如下：
    主  文
甲○○因過失致人於死，處有期徒刑伍月，如易科罰金，以新臺
幣壹仟元折算壹日。
    犯罪事實
一、甲○○未考領合格之汽、機車駕駛執照，竟仍於民國99年1
    月10日下午5 時38分許，騎乘其所有車牌號碼821-EKJ 號重
    型機車，沿彰化縣二林鎮○○路由南往北方向行駛，於行經
    原竹路226 號前閃黃燈號誌之巷口時，本應注意車輛行駛時
    ，應依速限（該路段速限為每小時50公里）行駛，不可超速
    ，又行經閃光黃燈號誌路口應減速慢行，小心通過，另駕駛
    人應注意車前狀況，隨時採取必要之安全措施，而依當時情
    況天候晴、日間自然光線、路面乾燥且無缺陷、無障礙物、
    路況及視距良好，並無不能注意之情事，詎其竟疏未注意及
    此，以每小時時速超過50公里之速度超速行駛，適有莊陳麵
    騎駕腳踏車，沿原竹路由北往南行駛欲左轉穿越前揭巷口時
    ，亦殊未注意慢車左轉彎時，應繞越道路中心處左轉進入規
    定車道內行進，而貿然在停止線前左轉，致甲○○騎駛之上
    開機車雖因試圖往左方閃避，仍因煞避不及，前車頭撞擊莊
    陳麵騎駕之腳踏車後輪，莊陳麵因而人車倒地，受有頭部外
    傷併顱內出血等傷害，經送財團法人彰化基督教醫院二林分
    院後轉至醫療社團法人童綜合醫院救治，仍於同年1 月11日
    上午9 時30分病危，經家屬要求出院返家後延至同日中午12
    時38分許不治死亡。甲○○於肇事後，於前往處理車禍事故
    之彰化縣警察局交通分隊芳苑分隊警員到達現場處理時在場
    ，且於其上開犯行未為任何有偵查犯罪職權之公務員已知悉
    前，不逃避接受裁判而當場向警員自首，主動接受裁判。
二、案經臺灣彰化地方法院檢察署檢察官據報相驗後自動檢舉偵
    查起訴。
    理  由
一、本案被告所犯係屬刑事訴訟法第376 條第1 款所列之最重本
    刑為3 年以下有期徒刑、拘役或專科罰金之罪，本院爰依同
    法第284 條之1 之規定行獨任審判。次按被告以外之人於審
    判外之陳述，雖不符刑事訴訟法第159 條之1 至第159 條之
    4 之規定，而經當事人於審判程序同意作為證據，法院審酌
    該言詞陳述或書面陳述作成時之情況，認為適當者，亦得為
    證據。當事人、代理人或辯護人於法院調查證據時，知有第
    159 條第1 項不得為證據之情形，而未於言詞辯論終結前聲
    明異議者，視為有前項之同意，刑事訴訟法第159 條之5 定
    有明文。查本案全部卷證，公訴人及被告均不爭執其證據能
    力，本院復衡以該等供述證據作成時之情況，應為適當，是
    可認後述所引用證據之證據能力均無疑義，合先敘明。
二、上開犯罪事實，業據被告甲○○於本院審理時坦承不諱（見
    本院99年8 月4 日審判筆錄），復有彰化縣警察局芳苑分局
    交通分隊車禍案查訪紀錄表、道路交通事故現場圖、道路交
    通事故調查報告表（一）、（二）、醫療社團法人童綜合醫
    院病歷摘要、彰化縣警察局舉發違反道路交通管理事件通知
    單、彰化縣警察局道路交通事故肇事人自首情形紀錄表、證
    號查詢機車駕駛人查詢結果等各1 紙、現場照片12張、擷取
    監視錄影器畫面3 張在卷可稽。且本件被害人莊陳麵確因本
    件車禍受傷以致死亡一節，亦經臺灣彰化地方法院檢察署檢
    察官督同檢驗員相驗屬實，製有勘驗筆錄、相驗屍體證明書
    、相驗報告書及相驗照片各1 份存卷可憑。按汽車駕駛人行
    車速度，應依速限標誌或標線之規定，並應注意車前狀況，
    隨時採取必要之安全措施，且汽車行駛至交岔路口應遵守燈
    光號誌之指示，而閃光黃燈表示警告，車輛應減速接近，又
    慢車行駛至交岔路口左轉彎時，應繞越道路中心處左轉進入
    規定行駛車道內行進，道路交通安全規則第93條第1 項、第
    94條第3 項、第102 條第1 項第1 款、第125 條第5 款及道
    路交通標誌標線號誌設置規則第211 條第1 項第1 款分別定
    有明文。再參諸上開交通事故現場圖及現場照片所示之跡證
    ，被告騎乘之上開重型機車在事故現場地面留有長度達4.2
    公尺之煞車痕，被告顯然疏於注意行經閃光黃燈之交岔路口
    ，應減速慢行，即貿然超速行駛，且本件肇事時天候晴、日
    間自然光線、路面乾燥且無缺陷、無障礙物、路況及視距良
    好，有前揭道路交通事故調查報告表1 份附卷可稽，是被告
    於肇事當時，應無不能注意之情事，被告就本件車禍事故之
    發生確有過失，至為灼然。惟查，被害人莊陳麵騎乘腳踏車
    行至交岔路口欲左轉彎時，亦殊未注意繞越道路中心處左轉
    進入規定行駛車道內行進，而貿然於該路段行向停止線前左
    轉，終致遭被告避煞不及之機車撞擊後車輪釀成車禍一情，
    有該路口監視錄影器翻拍光碟可佐（見卷附光碟，顯示案發
    時間為17時34分05秒至17時34分07秒間），是以其對於本件
    車禍事故之發生亦有過失；參以本件經送請臺灣省彰化縣區
    車輛行車事故鑑定委員會鑑定結果認：「莊陳麵騎乘腳踏車
    行經閃光黃燈號誌交岔路口左轉時未繞越道路中心處左轉，
    為肇事主因；甲○○駕駛重機車行經閃光黃燈號誌交岔路口
    ，未減速慢行，作隨時停車之準備，為肇事次因」，亦同此
    認定，此有臺灣省彰化縣區車輛行車事故鑑定委員會鑑定意
    見書1 份在卷可憑，益徵本件車禍之發生，被告確有上揭過
    失至明。再被害人確因本件車禍死亡，業如前述，是被告本
    件過失駕車肇事行為與被害人之死亡結果間，亦具有相當因
    果關係。綜上所述，本件事證明確，被告上揭過失致死犯行
    ，洵堪認定，應予依法論科。
三、核被告甲○○所為，係犯刑法第276 條第1 項之過失致人於
    死罪。另按汽車駕駛人，無駕駛執照駕車，因而致人受傷或
    死亡，依法應負刑事責任者，加重其刑至二分之一，道路交
    通管理處罰條例第86條第1 項定有明文，而同條例第3 條第
    8 款亦明定所稱之汽車包括機器腳踏車在內。查被告無駕駛
    執照仍駕車，因而致被害人莊陳麵死亡，就上開過失致死犯
    行，應依道路交通管理處罰條例第86條第1 項規定加重其刑
    。又被告於肇事後，犯罪被發覺前，於前往處理車禍事故之
    彰化縣警察局交通分隊芳苑分隊警員到達現場處理時在場，
    且於其上開犯行未為任何有偵查犯罪職權之公務員已知悉前
    ，不逃避接受裁判而當場向警員自首，主動接受裁判，有彰
    化縣警察局道路交通事故肇事人自首情形紀錄表1 紙在卷可
    據，其對未發覺之罪自首而接受裁判，爰依刑法第62條前段
    之規定，減輕其刑，並依法先加重後減輕之。爰審酌被告犯
    後坦承犯行，態度尚可，並無任何前科，有及臺灣高等法院
    被告全國前案紀錄表及臺灣彰化地方法院檢察署刑案資料查
    註紀錄表各1 份在卷可按，素行尚非不良，其就本件車禍之
    過失程度、剝奪被害人之生命，造成被害人家屬難以磨滅之
    傷痛，暨衡量被告有輕度智能障礙（參卷附中華民國身心障
    礙手冊影本）、生活狀況等一切情狀及犯後雖與被害人家屬
    洽談賠償事宜，惟因雙方金額差距過大致迄今未能達成和解
    等一切情狀，量處如主文所示之刑，並諭知易科罰金之折算
    標準，以資懲儆。
據上論斷，應依刑事訴訟法第299 條第1 項前段，刑法第276 條
第1 項段、第62條前段、第41條第1 項前段，道路交通管理處罰
條例第86條第1 項，刑法施行法第1 條之1 第1 項前段、第2 項
，判決如主文。
本案經檢察官劉欣雅到庭執行職務。
中    華    民    國    99    年    9     月    21    日
                  交通法庭      法  官  胡宜如
以上正本證明與原本無異。
如不服本判決應於收受判決後10日內向本院提出上訴書狀，並應
敘述具體理由。其未敘述上訴理由者，應於上訴期間屆滿後20日
內向本院補提理由書（均須按他造當事人之人數附繕本）「切勿
逕送上級法院」。
告訴人或被害人對於判決如有不服具備理由請求檢察官上訴者，
其上訴期間之計算係以檢察官收受判決正本之日期為準。
中    華    民    國    99    年    9     月    21    日
                                書記官  林淑文
附錄本案論罪科刑法條：
中華民國刑法第276條
因過失致人於死者，處2 年以下有期徒刑、拘役或2 千元以下罰
金。
從事業務之人，因業務上之過失犯前項之罪者，處5 年以下有期
徒刑或拘役，得併科3 千元以下罰金。

司法院資訊處製作；財團法人民間司法改革基金會備份。
